【裁判字號】    99,易,1457
【裁判日期】    990812
【裁判案由】    詐欺
【裁判全文】
臺灣臺中地方法院刑事判決              99年度易字第1457號
公  訴  人  臺灣臺中地方法院檢察署檢察官
被      告  乙○○
上列被告因詐欺案件，經檢察官提起公訴（99年度偵字第7920號
），本院判決如下：
    主    文
乙○○犯詐欺得利罪，處有期徒刑參月，如易科罰金，以新台幣
壹仟元折算壹日，緩刑貳年，緩刑期間付保護管束。
    事    實
一、緣乙○○於民國97年12月間某日，在其位在臺中市之「亞飛
    公司」向甲○○表示，其友人李水景(涉嫌詐欺取財犯行，
    經檢察官另為不起訴處分)籌備設立「鴻飛國際股份有限公
    司」(以下簡稱鴻飛公司，該公司負責人為李水景之配偶鄧
    麗麗)從事綠能產業，獲利甚豐，惟有資金需求，投資報酬
    率年達12%，而邀甲○○投資，甲○○因而同意投資新臺幣(
    下同)10萬元，並於97年12月8日與乙○○簽定協議書，且於
    同年12月25日匯款10萬元至指定之鄧麗麗帳戶。依上揭協議
    書約定，鴻飛公司應於為期2年間，按月於每月20日派發投
    資額1%紅利收益至甲○○所指定之帳戶。詎於甲○○匯10萬
    元投資款後，鴻飛公司並未依約定，按月派發紅利給甲○○
    ，經甲○○以郵局存證信函催討如不給付紅利，應返還其投
    資款，乙○○竟意圖為第三人不法之利益，未經甲○○授權
    而虛構甲○○授權內容之切結書，表示其經甲○○授權，中
    止與鴻飛公司之投資協議，並將切結書出示予李水景，由李
    水景以甲○○之投資款抵銷乙○○所屬之亞飛公司對鴻飛公
    司之債務，再由乙○○支付投資款予甲○○，使亞飛公司獲
    有利益，李水景遂函覆甲○○表示：鴻飛公司已於98年3 月
    25日，中止甲○○之投資協議，並由乙○○以告訴人全權代
    理人身分，領回甲○○前述投資款，及鴻飛公司派發給其之
    紅利等語，然甲○○實際並未委託乙○○代為領回投資款及
    代收紅利事宜，且甲○○亦未取得上述投資款及紅利，甲○
    ○至此始知受騙。
二、案經甲○○訴請臺灣臺中地方法院檢察署檢察官偵查起訴。
    理    由
一、訊據被告乙○○矢口否認有前揭詐欺得利之犯行，辯稱：「
    鴻飛公司沒有發紅利給甲○○，我只是有負道德上的責任，
    現在我也跟甲○○處理好了，鴻飛公司是有成立的，我沒有
    出具假的授權書去領甲○○的投資額和紅利，我沒有主張我
    是甲○○的代理人，其實我沒有跟公司拿到錢，我是跟公司
    互相抵銷債權，公司要我去處理這一筆債務來抵銷我的債務
    ，本來是鴻飛公司要直接匯款到甲○○的存摺內，但是到了
    要派發紅利時，甲○○的帳號遺失了，到了三月二十幾日時
    ，我才問說為何都沒有發紅利給甲○○，我才跟公司的人說
    是否要終止合約，李水景與丙○○先協議好，中止甲○○投
    資，並叫我去切結書上簽名」云云。
二、前揭被告犯罪事實，業據告訴人甲○○於本院審理中陳述甚
    詳，被告亦坦承其未經告訴人甲○○之同意，曾出具書有「
    本人乙○○於中華民國98年3月25日全權代理甲○○先生收
    回向鴻飛公司短期投資金額壹拾萬元整，並放棄所有投資權
    利義務，雙方並無異議。立書人乙○○」之切結書，及其同
    意以甲○○中止投資之投資款，抵銷其所經營之亞飛公司對
    鴻飛公司之欠債，其後因其景氣不好，才未給付甲○○之投
    資款等語。被告既未經告訴人甲○○之同意，私自以甲○○
    之代理人身分，中止甲○○與鴻飛公司之投資契約，並以甲
    ○○之股款返還請求權抵銷其經營公司與鴻飛公司之債務，
    被告顯有不法所有之意圖，且以詐術致告訴人之股款返還請
    求權消滅，被告所經營之亞飛公司之債務亦被抵銷，而有不
    法所得，被告有詐欺得利之犯行甚明，被告所辯其未有詐欺
    之故意云云，應係事後卸責之詞，不足採信，此外，並有鴻
    飛公司寄被告之郵局存證信函、代領500元收據、切結書等
    在卷足稽，事證明確，被告犯行洵堪認定。
二、核被告乙○○所為，係犯刑法第339條第2項之詐欺得利罪。
    公訴人起訴認為被告係使用詐術代領告訴人之投資款，涉犯
    刑法第339條第1項之詐欺取財罪嫌，證人李水景、鄧麗麗二
    人於偵查中雖證稱，甲○○之股款業經被告領回，惟經證人
    丙○○於本院審理中證稱，被告並未實際領得甲○○之投資
    款，係以被告所經營之亞飛公司對鴻飛公司之債務抵銷，足
    見被告並未實際取得告訴人甲○○之投資款，僅使其經營之
    亞飛公司對鴻飛公司之債務消滅，被告應係觸犯刑法第339
    條第2項之詐欺得利罪，起訴條文應予變更；次查被告雖取
    得代領甲○○之投資紅利五百元，此部分並無證據足資證明
    被告有何實施詐術行為，僅係民事糾紛，惟與被告前揭有罪
    部分，公訴人起訴認為係接續犯之實質上一罪關係，基於審
    判不可分原則，不另為無罪之諭知；爰審酌被告未有犯罪前
    科，有台灣高等法院被告前案紀錄表可按，及其犯罪動機、
    所得之利益、所生損害，及目前已與告訴人甲○○達成民事
    和解，有和解書在卷足稽等一切情狀，量處如主文所示之刑
    ，並諭知易科罰金之折算標準，末查，被告前未曾受有期徒
    刑以上刑之宣告，有前揭前科紀錄表在卷可按，被告已與告
    訴人達成民事和解，返還告訴人之股款，有前揭和解書在卷
    可參，並經告訴人甲○○陳述在卷，其經此教訓，當知警惕
    而無再犯之虞，本院綜核各情，所宣告之刑，認以暫不執行
    為適當，併予宣告緩刑二年，以啟自新，為使其能知法守法
    ，爰另宣告緩刑期間付保護管束。
三、據上論斷，應依刑事訴訟法第二百九十九條第一項前段、第
    三百條，刑法第三百三十九條第二項、第四十一條第一項前
    段、第七十四條第一項第一款、第九十三條第一項，刑法施
    行法第一條之一，判決如主文。
中    華    民    國    99    年    8    月    12     日
                刑事第一庭    審判長法  官  鄭永玉
                                    法  官  許惠瑜
                                    法  官  林清鈞
以上正本證明與原本無異。
如不服本判決應於收受判決後10日內向本院提出上訴書狀，並應
敘述具體理由；其未敘述上訴理由者，應於上訴期間屆滿後20日
內向本院補提理由書（均須按他造當事人之人數附繕本）「切勿
逕送上級法院」。
                                    書記官  陳貴卿
中    華    民    國    99    年    8    月    12     日
附錄論罪科刑法條
中華民國刑法第339條
（普通詐欺罪）
意圖為自己或第三人不法之所有，以詐術使人將本人或第三人之
物交付者，處 5 年以下有期徒刑、拘役或科或併科 1 千元以下
罰金。
以前項方法得財產上不法之利益或使第三人得之者，亦同。
前二項之未遂犯罰之。

司法院資訊處製作；財團法人民間司法改革基金會備份。
